臺灣臺北地方法院刑事判決　　　　　　　96年度易字第1660號
公　訴　人　臺灣臺北地方法院檢察署檢察官
被　　　告　丙○○
選任辯護人　毛國梁律師
上列被告因公共危險案件，經檢察官聲請簡易判決處刑（96 年
度偵續字第255號），本院認不宜逕以簡易判決處刑，改依通常
程序審理，並本院判決如下：
       主  文
丙○○放火燒燬現供人使用之住宅，未遂，處有期徒刑壹年拾月
，緩刑伍年。
        事  實
一、丙○○於民國九十五年十一月十一日晚間前往乙○○所經營
    位於台北市○○區○○路三二九號一樓「歡樂３２９」卡拉
    ＯＫ店內飲酒、唱歌，飲至翌日凌晨二時三十分許該店打烊
    丙○○始起身離去，惟丙○○離去後質疑消費款項有問題，
    旋即折返，假借酒意以其行動電話狂撥乙○○行動電話，要
    求乙○○返回與其結算消費款，卻遭乙○○已時間過晚、改
    天再行結算為由予以回絕，丙○○因之心生不滿，其明知「
    歡樂３２９」卡拉ＯＫ店前之騎樓係連接供乙○○營業使用
    一樓店面，其上為現供甲○○等人使用之連棟住宅，如以易
    燃物質點火引燃停放於騎樓內之機車，在機車內置汽油助燃
    之情形下，勢將延燒至上開相連同棟建築物，竟仍基於放火
    燒燬該現有人所在之建築物亦不違反其本意之不確定故意，
    於九十五年十一月十二日凌晨四時三十八分許將原本停放在
    行人道旁馬路機車停車格內甲○○等人所有之車牌號碼ＦＹ
    Ｌ─五六三號重型機車牽移至「歡樂３２９」卡拉ＯＫ店前
    騎樓處，另將車牌號碼ＱＹ六─三一七號、ＱＰ九─一五一
    號輕型機車牽移到緊靠「歡樂３２９」卡拉ＯＫ店鐵門處，
    以不明物品點火後放置在甲○○所有之車牌號碼ＦＹＬ─五
    六三號重型機車座墊，進而引發該機車起火燃燒，火勢迅速
    竄起，丙○○見狀旋即逃離現場，並撥打電話告知乙○○其
    點火一事，電話中央請乙○○通報消防局救火，惟仍導致甲○○所有之車牌號碼ＦＹＬ─五六三號重型機車燒燬，另火
    勢波及車牌號碼ＱＹ六─三一七號重型機車後側燈罩、擋泥
    板受熱軟化及座墊被覆受輕微燒損，並延燒台北市○○區○○路三二九號前騎樓外牆之磁磚燻燒變黑、停放車牌號碼Ｆ
    ＹＬ─五六三號重型機車上方之塑膠天花板輕微燒損、機車
    倒地之地面磁磚受燒損變黑，幸經消防人員據報迅速到場撲
    滅火勢，乙○○所經營之一樓店面及其上現供人使用之住宅
    ，方未被燒燬。嗣經警調閱案發現場監視錄影系統監錄畫面
    ，查得丙○○涉嫌重大，經警方通知，丙○○始於九十五年
    十一月十七日上午九時四十分許，前往台北市政府警察局松
    山分局到案說明。
二、案經臺北市政府警察局松山分局報請臺灣台北地方法院檢察
    署檢察官偵查起訴。
        理  由
一、程序部分：
    (一)本件被告因公共危險案件，經檢察官向本院聲請以簡易判
      決處刑，經本院認有刑事訴訟法第四百五十一條之一第四
      項但書之情形，不宜以簡易判決處刑，改依通常程序審理
      ，先予說明。
    (二)證據能力部分：
      (1)按被告以外之人於審判外之言詞或書面陳述，除法律有
        規定者外，不得作為證據，刑事訴訟法第一百五十九條
        第一項定有明文。經查，本件關於證人即被害人乙○○
        於警詢中所為之陳述，係屬被告以外之人於審判外所為
        之陳述，屬傳聞證據，而被告之辯護人於本院行準備程
        序時已就此供述之證據能力提出爭執（見本院九十六年
        八月六日準備程序筆錄），已不合刑事訴訟法第一百五
        十九條之五第一項傳聞例外之規定，抑且證人乙○○於
        本院審理時業經傳喚到庭具結作證，並接受檢辯雙方之
        交互詰問，因之，除其先前陳述與審判中證述意旨相符
        部分，因已於審理時同受詰問檢驗，業可認非仍屬傳聞
        ，或其於警詢中所為陳述部分與審判中之證述不符，僅
        該不符之部分具刑事訴訟法第一百五十九條之二所定之
        要件等情形外，依刑事訴訟法第一百五十九條第一項規
        定，該項證據方法應予排除，不得作為本案證明被告有
        罪之依據，惟仍得作為彈劾證人乙○○於本院審理時所
        為陳述之憑信性，附此敘明。
      (2)又按被告以外之人於偵查中向檢察官所為陳述，除顯有
        不可信之情況者外，得為證據，刑事訴訟法第一百五十
        九條之一第二項定有明文。是偵查中對被告以外之人（
        　包括證人、鑑定人、告訴人、被害人及共同被告等）
        所為之偵查筆錄，或被告以外之人向檢察官所提之書面
        陳述，性質上均屬傳聞證據，惟現階段刑事訴訟法規定
        檢察官代表國家偵查犯罪、實施公訴，依法其有訊問被
        告、證人及鑑定人之權，證人、鑑定人且須具結，而實
        務運作時，檢察官偵查中向被告以外之人所取得之陳述
        ，原則上均能遵守法律規定，不致違法取供，其可信度
        極高，職是，被告以外之人前於偵查中為證述，除反對
        該項供述得具有證據能力之一方，已釋明「顯有不可信
        之情況」之理由外，不宜以該證人未能於審判中接受他
        造之反對詰問為由，即遽指該證人於偵查中之陳述不具
        證據能力。查本件證人乙○○、甲○○於檢察官偵查中
        ，經具結而為陳述，乃依法定程序所為，且本院審酌證
        人乙○○、甲○○上開言詞陳述作成時之情況，均係經
        檢察官告知具結之義務及偽證之處罰後具結而為任意陳
        述，核其製作筆錄過程，並無違法取供或證明力明顯過
        低之瑕疵，所為陳述蓋係出於供述者之真意，皆具信用
        性，並無顯有不可信之情形，則依刑事訴訟法第一百五
        十九條之一第二項規定，當具有證據能力。
      (3)至於卷附之台北市政府消防局九十五年十一月二十九日
        出具之火災原因調查報告書，係由台北市政府消防局依
        消防法第二十六條第一項規定執行調查、鑑定火災原因
        之勤務後，據以出具之書面鑑定報告，並非以被告為偵
        查對象所製作之書面，且因檢察官、被告及其辯護人於
        審判程序中均同意上開書面陳述，作為證據，審酌該勘
        驗紀錄、火災原因報告書等做成時之情況，受外力不當
        介入之可能性低，並無何不可信之情形，上開書面陳述
        之形式及取得之過程並無瑕疵、與待證事實具有關連性
        等情況，認為適當，應認依刑事訴訟法第一百五十九條
        之五第一項之規定，得將之作為本案認定事實之證據，
        而有證據能力。
二、訊據被告固坦承當天喝很多酒，而於上開時、地將停放在人
    行道上之機車牽移到「歡樂３２９」卡拉ＯＫ店前，繼之以
    打火機放火燒燬上開機車等情不諱，惟矢口否認有何放火燒
    燬現供人使用之住宅之犯行，並辯稱：伊當天喝很多酒，完
    全沒印象，隔天伊打電話給乙○○時，才從乙○○口中得知
    所有經過，伊根本不記得曾經做過何事，亦無燒燬機車或建
    築物之犯意，不過伊已經和乙○○、甲○○和解且賠償損失
    云云。經查：
    (一)九十五年十一月十二日凌晨四時三十八分許，台北市○○
      區○○路三二九號前騎樓，發生火警，騎樓前停放三部機
      車，其中車牌號碼ＦＹＬ─五六三號重型機車受火燒毀，
      一樓店家騎樓上塑膠天花板、磁磚受輕微燒損等情，業經
      台北市政府消防局人員至現場履勘，並在車牌號碼ＦＹＬ
      ─五六三號重型機車左側腳踏板地面附近採集燒毀物攜回
      進行火災證物鑑定後，製有火災原因調查報告書，並研判
      火災發生原因為：(一)火災概要：勘查時，於健康路三二七
      號一樓及三二九號一樓騎樓上方處，各裝一台監視器，其
      監視器攝錄範圍以路邊機車停車格及大樓大門出入口為重
      點，兩處角度均無法監測起火車位置，另調閱錄影帶後，
      有拍攝到一名形跡可疑男子將停放於機車停車格內之機車
      牽過騎樓後隨即三二九處就發生火災‧‧‧採集之燒燬物
      經鑑析結果未檢出石油系促燃劑‧‧‧(二)起火車研判：據
      現場燃燒後狀況所述，現場車牌號碼ＦＹＬ─五六三號機
      車受火燒損最為嚴重，而一樓店家僅騎樓上之塑膠天花板
      及外觀磁磚受輕微燒損，另車牌號碼ＱＹ六─三一七號機
      車亦以後側燈罩、擋泥板受熱軟化及座墊被覆受輕微燒損
      ，故研判車牌號碼ＦＹＬ─五六三號機車為起火車。(三)起
      火處研判：據現場燃燒後狀況所述，車牌號碼ＦＹＬ─五
      六三號機車車身外殼已燒毀，由殘存之車架發現前端、座
      墊及腳踏板等處受火燃燒較為強烈，並靠座墊之車架受熱
      較強烈變鐵褐色最為嚴重，故研判火勢係由座墊附近先起
      火燃燒。(四)起火原因研判：現場勘查結果車牌號碼ＦＹＬ
      ─五六三號機車係由座墊附近先起火燃燒，而該處之海綿
      座墊及被覆難以煙蒂經蓄熱起火燃燒，且從錄影帶中當一
      名男子從三二九號走向三二七號後現場隨即發生火災，時
      間間隔甚短，顯示火勢係短時間起火燃燒，而檢視機車之
      線路後未發現有異常現象，地面上亦無修理工具殘留，又
      起火處非由引擎室內先起火燃燒，故研判以機械、線路及
      煙蒂等因素致起火燃燒之可能性較小；據車主甲○○稱「
      起火車與另外騎樓上之二輛機車原停放在機車停車格內」
      且調閱錄影帶後，現場拍攝到一名行跡可疑之男子將停放
      於機車停車格內之機車，牽過騎樓位置後隨即發生火災等
      過程，而送驗證物經本局鑑析結果，雖未檢出石油系促燃
      劑，為該處若無外來火源或藉促燃劑予以引燃，自無起火
      或瞬間燃燒之條件，故研判以人為蓄意縱火之可能性較大
      。此有台北市政府消防局於九十五年十一月二十九日所出
      具之火災原因調查報告書，內附火災原因調查報告書摘要
      、火災現場勘查人員簽到表、火災現場勘查紀錄及原因研
      判、火災出動觀察紀錄、火災證物鑑定報告書、現場監視
      器攝錄畫面影本、火災現場平面及物品配置圖及火災現場
      資料照片等可資佐證（見偵卷第二二頁至第三十頁），故
      本件火災並非屬煙蒂、香燭等遺留火種慢慢蓄熱引燃，而
      係屬於人為縱火因素而發生火災一節，堪以認定。
    (二)再者，被告於九十五年十一月十一日晚間前往乙○○經營
      位於台北市○○路三二九號之「歡樂３２９」卡拉ＯＫ店
      飲酒，直到翌日凌晨二時三十分許該店打烊，被告才離開
      ，惟未幾即再度折返，並打電話要求乙○○前來開店遭拒
      ，繼之將原停放在行人道下方馬路機車停車格內之車牌號
      碼ＦＹＬ─五六三號、ＱＹ六─三一七號、ＱＰ九─一五
      一號重型機車牽移至「歡樂３２９」卡拉ＯＫ店前騎樓，
      隨後於九十五年十一月十二日凌晨四時三十八分許，車牌
      號碼ＦＹＬ─五六三號起火燃燒，導致車牌號碼ＦＹＬ─
      五六三號重型機車燒燬、車牌號碼ＱＹ六─三一七號輕型
      機車之後側燈罩、擋泥板受熱軟化及座墊被覆受輕微燒損
      ，而三二九號一樓騎樓上方之塑膠天花板及外觀磁磚受輕
      微燒損等事實，業據證人乙○○、甲○○分別於警詢、偵
      訊及本院審理時證述明確，並有案發現場監視錄影系統監
      錄畫面翻拍照片三張、財物燒損照片二十張在卷可憑（見
      偵卷第三十一頁至第三十三頁、第三十九頁至第四十八頁
      ），而被告對此部分事實亦不否認（見本院九十六年八月
      六日準備程序筆錄），是可認被告於上開時、地係以不知
      名物品放火燒燬車牌號碼ＦＹＬ─五六三號機車，且被告
      引燃火勢之後，業已致使甲○○所有之車牌號碼ＦＹＬ
      ─五六三號機車喪失其效用，並延燒緊鄰之甲○○等人所
      使用之住宅，惟僅使騎樓外觀磁磚、騎樓地面磁磚、天花
      板受損，尚未使住宅達喪失其效用之地步。
    (三)按行為人對於構成犯罪之事實，預見其發生，而其發生並
      不違背其本意者，以故意論，刑法第十三條第二項定有明
      文。查：
      (1)台北市○○區○○路三二九號騎樓，係連接供證人乙○○營業使用之一樓店面，其上為甲○○等人使用之住宅
        （誠一國宅），該騎樓為連棟式大樓之一部分，業經證
        人甲○○、乙○○分別於台北市政府消防局人員訪談時
        、檢察官偵查中陳明屬實，並有台北市政府消防局火災
        原因調查報告書所附現場照片可稽（見偵卷第三十九頁
        至第四十八頁）。又被告於前開時、地放火燒燬甲○○
        所有之車牌號碼ＦＹＬ─五六三號重型機車後，因此引
        燃並火勢蔓延燒損在旁之車牌號碼ＱＹ六─三一七號輕
        型機車後側燈機罩、擋泥板受熱軟化及座墊被覆受輕微
        燒損，而三二九號一樓騎樓上方之塑膠天花板及外觀磁
        磚受輕微燒損，難認尚未引起住宅燃燒之危險。
      (2)觀諸案發現場監視錄影系統監錄畫面翻拍照片（見偵卷
        第三十一頁至第三十三頁），被告放火燒燬前，係刻意
        將原本停放在行人道下方馬路機車停車格內之車牌號碼
        ＦＹＬ─五六三號、ＱＹ六─三一七號、ＱＰ九─一五
        一號等三部重型機車牽移至「歡樂３２９」卡拉ＯＫ店
        前騎樓，其中車牌號碼ＱＹ六─三一七號、ＱＰ九─一
        五一號二部重型機車毗鄰放置且十分接近「歡樂３２９
        」卡拉ＯＫ店鐵門，而車牌號碼ＦＹＬ─五六三號機車
        則獨立放置在騎樓靠近大樓出入門口及信箱附近，然該
        騎樓空間並非寬廣，且距離車牌號碼ＱＹ六─三一七號
        、ＱＰ九─一五一號二部重型機車僅二、三步距離，甚
        至比其他機車更接近該大樓大門出入口，且機車油箱內
        均裝放汽油等易燃物品，若在該騎樓處放火引燃車牌號
        碼ＦＹＬ─五六三號，極易導致相毗鄰之機遭延燒，迅
        速延燒整棟住宅，此事實為一般人所明知，被告對此自
        難諉為不知，是被告如僅有燒燬機車之意圖，又何須大
        費周章將機車牽移至騎樓內，再放火燒燬？況一般住家
        裝潢及屋內擺置之生活用品、衣物、家具等，材質多為
        易燃物，因之，在停放於騎樓走廊之機車上點火加上機
        車內有汽油易燃物，在汽油助燃下，當極易引發大火，
        如未能及時撲救，延燒之結果勢必波及該機車旁之機車
        、整棟房屋，此為普通常識，被告為思慮健全之成年人
        當知此理，足徵被告於本案點火之際，對於足以延燒至
        整間住宅當已認識而非全然無所預見，尤其放或後隨即
        離開現場，至現場更加無法控制，被告當可預見此情，
        竟不顧此一危險，猶容任該結果之可能發生而悍然為之
        ，其具有放火燒燬住宅之不確定故意，至為灼然，被告
        辯稱無放火燒燬住宅之故意云云，無非砌詞巧飾，不足
        採信。
    (四)被告雖辯稱伊因當晚喝太多酒，所以不知道自己在做什麼
      云云。按刑法第十九條第二項所稱精神耗弱，係指行為時
      之精神，對外界事物之判斷能力、辨識行為違法或依其辨
      識而行為之能力，較普通人之平均程度，顯然減退而言，
      與全無意識能力之心神喪失情形不同；又飲酒至醉，陷於
      精神耗弱，原為一時之精神狀態，非若精神病患之有持續
      性，故事後判斷行為人於行為時是否在酒醉精神耗弱中，
      無從如對一般精神病患得就其生理﹑精神等狀況為鑑定，
      因而法院綜合行為人行為時各種主客觀情形為合理推斷，
      自非法所不許（八十年度台上字第三五一一號）。雖證人
      乙○○於本院審理時證稱：被告當晚到店裡時已經喝醉，
      後在店內也有喝酒，離開時已經很醉，走路搖搖晃晃，之
      後打好幾通電話，都是堅持他想要說的，要其回去結帳等
      語（見本院九十六年十月二十三日審理筆錄），因時日久
      遠，且因被告火災發生當日並未到案，是無任何證據資料
      佐證被告行為時是否已達酒醉酩酊之狀態，然被告自承係
      依憑記憶直接在行動電話上輸入證人乙○○之電話號碼撥
      打電話給乙○○等語（見同上審理筆錄），再參佐證人乙○○證稱：被告於機車起火燃燒後，撥打電話請其打一一
      九等語（見同上審理筆錄），是被告於放火當時，對於數
      字邏輯概念顯然仍可準確理解、記憶，並清楚表達請乙○○打「一一九」電話請消防隊滅火等情，顯見被告於縱火
      當時對外界事物之理解及判斷能力尚佳，其辯稱因酒醉不
      復記憶等語，顯係事後卸責之詞。縱或，本件被告於行為
      時確因飲酒量多而達於酩酊狀態，然被告自承：當天在家
      獨自飲酒一小時多，再步行到乙○○店內喝一小瓶高粱酒
      等語（見偵卷第四頁），是被告飲酒之原因係出於其自由
      意願，屬故意或過失自行招致，依刑法第十九條第三項規
      定仍無從據此酌減其刑之餘地。
    (五)綜上所述，被告前揭所辯，顯係事後圖卸刑責之詞，不足
      採信。本件事證明確，被告之犯行堪以認定，應予依法論
      科。
三、按大廈、公寓或連棟式住宅，俱屬整體建築，而非單門獨棟
    之建築，各戶之間，就公共安全而言，具有不可分性，故於
    集合住宅之一部分放火，實無異對於整棟大廈、公寓或連棟
    式住宅放火（參照最高法院八十一年台上字第二七三四號判
    決、八十三年台上字第一一一八號判決意旨）；復按刑法第
    一百七十三條第一項放火燒燬現有人使用之住宅罪，其直接
    被害法益，為一般社會之公共安全，雖同時侵害私人之財產
    法益，但仍以保護社會公安法益為重，況放火行為原含有毀
    損性質，而放火燒燬現供人使用之住宅罪，自係指供人居住
    房屋之整體而言，應包括墻垣及該住宅內所有設備、傢俱、
    日常生活上之一切用品。故一個放火行為，若同時燒燬住宅
    與該住宅內所有其他物品，無論該其他物品為他人或自己所
    有，與同時燒燬數犯罪客體者之情形不同，均不另成立刑法
    第一百七十五條第一項或第二項放火燒燬住宅以外他人或自
    己所有物罪（最高法院七十九年台上字第一四七一號判例參
    照）。次按，刑法第一百七十三條第一項之放火行為，係指
    已實施點燃引火之媒介物，足以導致目的物之燃燒而言，如
    已實施放火行為，而未使房屋達到喪失效用之程度者，即屬
    放火未遂。查本件位於台北市○○區○○路三二九號一樓之
    「歡樂３２９」卡拉ＯＫ店於火災發生當時業已打烊而無人
    看守，經證人乙○○於本院審理時陳述甚明（見同上審理筆
    錄），惟該店面樓上為現供甲○○等人使用之住宅，而台北
    市○○區○○路三二九號前騎樓為連棟式公寓之一部分，業
    如前述，被告於該騎樓放火燒燬停放於該騎樓處之車牌號碼
    ＦＹＬ─五六三號機車，火勢並延燒到遭被告牽移到「歡樂
    ３２９」卡拉ＯＫ店面前之車牌號碼ＱＹ六─三一七號機車
    、「歡樂３２９」卡拉ＯＫ店騎樓上方天花板、磁磚，此實
    無異對於現供甲○○等人使用之住宅放火，揆諸前揭說明，
    被告一個放火行為燒燬車牌號碼ＦＹＬ─五六三號機車，並
    延燒到建築物、車牌號號碼ＱＹ六─三一七號機車，核其所
    為，係犯刑法第一百七十三條第三項、第一項之放火燒燬現
    供人使用住宅未遂罪、同法第一百七十五條第一項放火燒燬
    住宅等以外他人之所有物既遂罪。而被告一行為觸犯前開二
    罪，為想像競合犯，應從一重放火燒燬現有人所在之建築物
    未遂罪處斷。檢察官聲請簡易判決處行意旨漏未審酌被告放
    火行為業已延燒至住宅之事實，惟此部分業經公訴檢察官以
    補充理由予以補正並變更起訴法條，並經本院當庭告知其刑
    法第一百七十三條第一項、第三項之罪名，特此說明。又被
    告著手對現供人使用之住宅放火，然經撲滅始未燒燬，核屬
    於未遂階段，應依刑法第二十五條第二項之規定，按既遂犯
    之刑減輕之。查被告飲酒後，因質疑消費款數額而撥打電話
    要求證人乙○○返回結算遭拒，負氣為本件犯行，應係酒後
    思慮不周所致，復審酌本件建築物受損情況並非嚴重，被告
    事後深感悔悟且與被害人乙○○、甲○○達成和解、賠償渠
    等損害，被害人均未追究被告之責（見偵卷第六十三頁之和
    解書），是被告之犯罪情節、惡性尚非重大，所犯本罪之法
    定最低本刑即為七年以上有期徒刑，科以經依刑法第二十五
    條第二項規定減輕後之最低刑仍嫌過重，情輕法重，爰依刑
    法第五十九條規定減輕其刑，並與上開減輕其刑之部分遞減
    之。爰審酌被告素無刑事犯罪前科紀錄，此有台灣高等法院
    被告前案資料附卷可資佐證，因質疑乙○○瑣計算之消費數
    額，竟縱火燒燬無辜第三人所有之機車，因之殃及其他機車
    及建物，危害社會安全甚鉅，惟被告犯後業與車主甲○○、
    被害人乙○○等人達成和解並賠償被害人所受之損失，此有
    和解書附卷可參（見偵卷第六十三頁），兼衡被告素行、犯
    罪之動機、目的、手段，及犯後態度等一切情狀，量處如主
    文所示之刑，以示懲儆。又查，被告前未曾受有期徒刑以上
    刑之宣告，此有台灣高等法院被告前案資料在卷可稽，其事
    後並已與被害人甲○○、乙○○等人成立民事和解，賠償損
    害，足見其確有誠意悔改向上，認被告受本件刑之訴追及徒
    刑之宣告，應已知所警惕，無再犯之虞，本院認其所處之刑
    ，以暫不執為適當，爰併予宣告緩刑五年，以勵自新。
四、據上論斷，應依刑事訴訟法第四百五十二條、第二百九十九
    條第一項前段，刑法第一百七十三條第三項、第一項、第一
    百七十五條第一項、第二十五條第二項、第五十五條、第五
    十九條、第七十四條第一項第一款，判決如主文。
本案經檢察官郭麗娟到庭執行職務。
中　　華　　民　　國　　96　　年　　11　　月　　6 　　日
　　　　　　　　　刑事第五庭審判長法　官  黃程暉
　　　　　　　　　　　　　　　    法　官  高偉文
　　　　　　 　 　　　　　　　　　法　官  何俏美
上正本證明與原本無異。
如不服本判決，應於判決送達後10日內向本院提出上訴狀（應抄
附繕本）。告訴人或被害人如對於本判決不服者，應具備理由請
求檢察官上訴，其上訴期間之計算係以檢察官收受判決正本之日
期為準。
                                  書記官  林曉郁
中　　華　　民　　國　　96　　年　　11　　月　　6 　　日
附錄本案論罪科刑法條全文：
中華民國刑法第一百七十三條：
 (放火或失火燒燬現住建築物及交通工具罪)
放火燒燬現供人使用之住宅或現有人所在之建築物、礦坑、火車
、電車或其他供水、陸、空公眾運輸之舟、車、航空機者，處無
期徒刑或七年以上有期徒刑。
失火燒燬前項之物者，處一年以下有期徒刑、拘役或五百元以下
罰金。
第一項之未遂犯罰之。
預備犯第一之罪者，處一年以下有期徒刑、拘役或三百元以下罰
金。
